臺灣高等法院交通事件裁定　　　 96年度交抗字第590號
抗　告　人　甲○○
即受處分人
上列抗告人因違反道路交通管理處罰條例案件，不服臺灣台北地
方法院，中華民國96年7月13日所為裁定（96年度交聲字第475號
），提起抗告，本院裁定如下：
    主  文
抗告駁回。
    理  由
一、按汽車駕駛人有飲用酒類後其吐氣所含酒精濃度超過0.25毫
    克以上者，不得駕車；又按汽車駕駛人，駕駛汽車經測試檢
    定有左列情形之一者，處新臺幣15,000元以上60,000元以下
    罰鍰，並當場移置保管其車輛及吊扣其駕駛執照1年。‧‧
    ‧一酒精濃度超過規定標準。道路交通安全規則第114條第2
    款、道路交通管理處罰條例第35條第1項第1款分別定有明文
    。再者，同條例第3條第8款規定：「車輛」，係指在道路上
    以原動機行駛之汽車（包括機器腳踏車）或以人力、獸力行
    駛之車輛。是以道路交通管理處罰條例中關於「汽車」之用
    語，原則上均包括機器腳踏車（即機車）在內。
二、原處分意旨以：抗告人即受處分人甲○○於民國96年4月1日
    22時42分許，騎乘車牌號碼DPI-381號輕型機車，行經台北
    市○○區○○路25巷口處，為台北市政府警察局萬華分局警
    員攔查、舉發「酒後駕車，經測為0．41mg/l」，依違反道
    路交通管理處罰條例第35條第1項第1款規定，裁處罰鍰新臺
    幣（下同）30,000元，並吊扣駕駛執照12個月等語。
三、聲明異議意旨略以：抗告人於96年4月1日晚間與友人在臺北
    市○○路25巷16號台南意麵小吃店小酌，離開時巷子內路燈
    關閉、店面已關，遂打開機車車頭燈資為照明，與友人一同
    緩步走向康定路，並在巷口騎樓轉角處停駐觀望大馬路行車
    狀況後與友人揮別離去，之後其因飲酒無法騎車而必須將機
    車停放在該處，正在盤算時，前方約5公尺處站崗之員警立
    即直撲衝上來，搶取機車鑰匙，硬說抗告人飲酒駕車而逼使
    其簽署有關文件，但抗告人實係因深夜天雨、無路燈，為安
    全起見方開啟大燈步行，並未駕駛機車，爰依法聲明異議等
    語。
四、按受處分人不符主管機關所為之裁罰，得於接到裁決書之翌
    日起20日內，向管轄地方法院聲明異議，道路交通管理處罰
    條例第87條第1項定有明文。次按違反道路交通管理事件，
    行為人認為舉發之事實與違規情形相符者，得於接獲通知單
    後，親自或委託他人持該通知單，不經裁決向指定之處所，
    逕依裁罰標準執行並繳納罰鍰結案，而經繳納罰鍰結案後逾
    20日不得再提出異議，違反道路交通管理事件統一裁罰基準
    及處理細則第48條第1項、第59條第2項分別定有明文。是凡
    依該細則第48條第1項規定辦理經繳納罰鍰結案者，倘對於
    此一裁罰結果不服，應於結案後20日內提出聲明異議。經查
    本件抗告人業已於96年4月3日繳納罰鍰結案並於是日繳送駕
    駛執照執行酒駕吊扣1年（自96年4月3日起至97年4月2日止
    ）在案，並於同年4月23日具狀委由台北市交通事件裁決向
    原法院聲明異議等情，此有抗告人之聲明異議狀經台北市交
    通事件裁決所收文之戳章，北市裁二字第裁22-AEV636285號
    違反道路交通管理事件裁決書各1份附卷可稽，是抗告人於
    自動繳納罰鍰結案之日起20日內具狀向原法院聲明異議，尚
    未逾法定之異議期間，先予敘明。
五、經查：
(一)、本件抗告人於96年4月1日22時42分許，行經台北市○○區○
    ○路25巷口處，為台北市政府警察局萬華分局員警攔查，依
    法對之實施呼氣酒精濃度測試，其呼氣酒精濃度檢測值為0
    ．41mg/l之事實，有台北市政府警察局北市警交字第AEV636
    285號舉發違反道路交通管理事件通知單、呼氣酒精濃度測
    定單各1份附卷可稽，並為抗告人所不爭執，此部分事實堪
    予認定。
(二)、抗告人雖坦承於96年4月1日晚間確有飲酒，並於上開時、地
    為警攔查，惟辯稱：當時僅發動引擎、開啟大燈，方便照明
    行走，並未騎乘機車云云。然證人即舉發本違規事件之台北
    市政府警察局萬華分局警員許志宏於原法院調查時到庭具結
    證稱：當天與同事在臺北市○○路25巷巷口執行取締酒駕勤
    務，當時抗告人獨自1人騎乘機車從巷子出來，騎的很慢、
    不是很穩，但有開大燈，遂上前以台語詢問抗告人，此時有
    聞到抗告人身上有酒味，之後就請其出示證件、進行酒測，
    攔查抗告人時，抗告人是騎在機車上，身旁沒有其他人等語
    甚詳（見原審96年5月21日訊問筆錄）。況抗告人亦主動繳
    納罰鍰3萬元無訛，苟其真未有酒後騎車，當不致於先繳納
    罰款，且在經警取締時，亦未與警察人員爭執，亦有上開證
    人於原法院結證明確；再其就酒測單亦有當場簽名，有該單
    據附原審卷可憑。衡諸證人許志宏係台北市政府警察局萬華
    分局員警，僅係於執行勤務適時發現異議人上開違規情形而
    取締，與抗告人素不相識，復無怨隙，應無甘冒觸犯偽證之
    罪責，故意構詞誣陷抗告人之必要，苟無其他積極證據可佐
    ，已難認其有何濫行舉發違規之情形；況依道路交通管理處
    罰條例科處行政罰事件，依據公法爭議之舉證責任分配法則
    ，固應先由行政機關就其業已履踐相關正當法律程序，以及
    人民應受處罰之客觀違反法令行為，負證明之責，受處罰人
    就行政機關已為相當證明之前開事項，若主張欠缺主觀歸責
    條件或為其他抗辯，亦須就其所辯提出反證。惟行政機關對
    於前開應為舉證事項，並非不得以執行查察取締勤務人員，
    依據調查人證之程序，使就親歷事實提供不可替代之證明方
    法。抗告人就該證人所述見聞經過之真實性倘有質疑，除依
    法定交互詢問程序加以檢驗外，亦不得僅因證人之個人身分
    、地位或與當事人之關係而謂其不得作證，或憑己意指為必
    須代以其他特定之證據方法，此在證人業已具結願依偽證罰
    則擔保證言可信之場合，尤屬當然。從而，本件抗告人既未
    就證人許志宏之舉發有誤提出相關證據以供調查，本院復查
    無其他證據足資證明證人許志宏有捏造事實違法取締之情事
    ，則其本於維護交通秩序、安全職責所為之舉發，自應受到
    合法、正確之推定，故證人許志宏所為之前揭證言應具客觀
    真實性，應堪採信，抗告人空言指責警員以不正當手法及誘
    騙方式，使之受騙等節，自無從遽信。此外，復有酒精濃度
    檢測單、經濟部標準檢驗局出具之呼氣酒精測試器檢定合格
    證書各1紙附卷可證，足徵抗告人確有飲酒後違規騎乘機車
    ，於上揭時、地為警攔查，其呼氣酒精濃度達0.41mg/l，已
    超過規定標準之違規行為無訛。
(三)、至於抗告人聲請傳喚證人林芳玲，用以證明其當日一同行走
    才開大燈，證人林芳玲離去後警察才來云云。然依抗告人所
    述之待證事實，證人林芳玲至多僅能證明抗告人與之共同行
    走之情況，而不能證明抗告人與證人林芳玲分別後至警方取
    締之際，抗告人有無騎乘機車之事實，是抗告人請求傳喚林
    芳玲之待證事項，核與抗告人有無酒醉騎乘機車之違規事實
    無涉，認無傳喚必要，特予說明。
六、綜上所述，抗告人確有於96年4月1日22時42分許飲用酒類後
    ，騎乘機車行經台北市○○區○○路25巷口為警攔停，酒測
    值達每公升0.41毫克之違規行為，原處分機關據以援引道路
    交通管理處罰條例第35條第1項第1款規定，裁處抗告人罰鍰
    30,000元，並吊扣駕駛執照12個月，並無不合，原法院因而
    依上開理由為駁回其異議之裁定，洵無違誤。抗告人提起抗
    告未具理由，空言指摘原裁定不當，為無理由，應予駁回。
據上論結，應依道路交通案件處理辦法第26條，刑事訴訟法第41
2條，裁定如主文。
中　　華　　民　　國　　96　　年　　8 　　月　　9 　　日
　　　　　　　　　刑事第十四庭   審判長法　官   陳志洋
　　　　　　　　　　　　　　　 　　　  法　官   蔡聰明
　　　　　　　　　　　　　　　 　　　  法　官   林秀鳳
以上正本證明與原本無異。
不得抗告。
                                       書記官   高士童
中　　華　　民　　國　　96　　年　　8 　　月　　9 　　日
